【裁判字號】    99,交聲,125
【裁判日期】    990712
【裁判案由】    違反道路交通管理處罰條例聲明異議
【裁判全文】
臺灣雲林地方法院交通事件裁定         99年度交聲字第125號
移送機關即
原處分機關  交通部公路總局嘉義區監理所雲林監理站
異  議  人
即受處分人  永堡環保科技工程行即甲○○
上列受處分人因違反道路交通管理處罰條例案件，對於交通部公
路總局嘉義區監理所雲林監理站於民國99年05月13日所為之雲監
裁字第裁72-SK0000000號裁決書（舉發違反道路交通管理事件通
知單案號：臺南市警察局99年02月03日南市警交字第SK0000000
號），聲明異議，本院裁定如下：
    主  文
異議駁回。
    理  由
一、原處分意旨略以：異議人即受處分人永堡環保科技工程行即
    甲○○所有之車牌號碼9R-6373 號自用小貨車（下稱本案自
    小貨車），前已逾檢註銷牌照在案，仍於民國99年01月25日
    上午11時03分許，行經臺南市○○路下橋處近府安路口往南
    處，為固定式照相測速儀器測得該車行車速度達每小時90公
    里，並予拍照存證，以該車有「限速70公里，經測速時速90
    公里，超速20公里」及「使用註銷之牌照行駛」之違規事實
    ，遭警掣單逕行舉發，嗣交通部公路總局嘉義區監理所雲林
    監理站（下稱原處分機關）認違規事實明確，依道路交通管
    理處罰條例第40條、第12條第1 項第4 款、第2 項規定，裁
    處異議人罰鍰新臺幣（下同）1,800 元、5,400 元，並扣繳
    牌照。
二、聲明異議意旨略以：異議人買入本案自小貨車後，使用1 個
    月方行駛5 千公里即停用，因未參加年度檢驗，該車行照即
    遭原處分機關註銷，嗣後即將該車停放於工廠倉庫近10年從
    未使用。又依本案採證照片可見，照片上車輛車斗左右各有
    1 支架，車斗並噴有公司行號名稱及車牌號碼，且有懸掛車
    牌於上，與本案自小貨車車斗未裝有支架，車斗上公司行號
    名稱及車牌號碼已磨掉，車牌已拆下之特徵不符。再者，照
    片上車輛車身顏色深淺與本人車輛並不相同，是採證照片上
    車輛並非異議人所有，請求撤銷原處分，爰依法聲明異議。
三、按汽車有使用註銷之牌照行駛者，處汽車所有人3,600 元以
    上10,800元以下罰鍰，並禁止其行駛，牌照扣繳之；汽車駕
    駛人，行車速度，超過規定之最高時速，或低於規定之最低
    時速，除有第43條第1 項第2 款情形外，處1,200 元以上2,
    400 元以下罰鍰；汽車駕駛人之行為有下列情形之一，當場
    不能或不宜攔截製單舉發者，得逕行舉發：七、經以科學儀
    器取得證據資料證明其行為違規。道路交通管理處罰條例第
    12條第1 項第4 款、第2 項、第40條、第7 條之2 分別定有
    明文。
四、經查：
(一)、異議人永堡環科技工程行即甲○○所有之本案自小貨車，於
    上揭時地超速行駛，經固定式照相測速儀器測得該車行車時
    速達每小時90公里（該路段速限70公里），有超速20公里之
    違規事實（拍照存證），經臺南市警察局交通第一組警察以
    該車有「限速70公里，經測速時速90公里，超速20公里」及
    「使用註銷之牌照行駛」之違規事實，掣單逕行舉發，嗣原
    處分機關以異議人所有之本案自小貨車上開違規事實明確，
    乃於99年05月13日開具雲監裁字第裁72-SK0000000號裁決書
    ，依道路交通管理處罰條例第40條、第12條第01項第04款、
    第02項規定，裁處異議人罰鍰1,800 元、5,400 元，並扣繳
    牌照，此有臺南市警察局99年02月03日南市警交字第SK0000
    000 號舉發違反道路交通管理事件通知單、臺南市警察局99
    年03月31日南市警交字第09950101900 號函暨所附送達證書
    及採證照片、臺南市警察局99年04月23日南市警交字第0995
    0130680 號函暨所附車籍資料查詢結果及採證照片、原處分
    機關上開裁決書各1 份在卷可證。
(二)、證人謝明吉即本件舉發警察於本院審理時證稱：本案是我取
    締，我們根據固定照相機採證，攝得異議人超速違規，我們
    逕行舉發；根據測得照片，異議人車速為時速90公里，該路
    段速限為時速70公里（超速20公里）；異議人車輛車斗上有
    噴他們的「永堡工程行」，後面的攔板上有噴他的車牌號碼
    ，車牌號碼跟車輛原本的車牌號碼是一樣的，我們根據車籍
    資料看他的廠牌及車籍資料均相符，另外異議人有提到車牌
    失竊，但是我們去查，異議人並沒有報失竊，而是逾檢直接
    註銷車牌，也沒有繳回監理站等語。證人謝明吉上開證詞明
    確，核與卷附測速採證照片、車籍資料所示內容相符。又證
    人謝明吉乃依法執行公務之人，與異議人並不相識，素無怨
    隙，其依據測速儀器取締異議人上開違規情事，應無設詞攀
    誣或虛構違規事實而陷害異議人之理，況警察執行公務本身
    受行政懲處責任之監督，到庭具結作證更以刑罰擔保其真實
    性，殊無甘冒行政懲處及刑法偽證罪責任而刻意誣陷異議人
    之必要，是證人前揭證述應無浮誇、誣陷之可能，其證詞堪
    予採信。另該雷達測速儀器經檢定合格，檢定日期為98年11
    月17日，有效期限至99年11月30日，此亦有經濟部標準檢驗
    局雷達測速儀檢定合格證書在卷可明。再經詳視測速採證照
    片，上方自左起依序顯示日期「2010/01/25」、時間「11
    ：03：42」、主機「01048 」、編號「00012C」、方向「車
    尾」、範圍「II」、速限「070km/h 」、車速「090km/h 」
    、證號「JOGA 0000000」、地點「安明路觀海橋（下橋處）
    」，照片之內容記載完整，影像清晰，當認誤判車速之可能
    性微乎其微。
(三)、至於異議人提出其所拍攝自小貨車照片2 張，抗辯照片中車
    輛與警方採證照片上車輛特徵不符，警方取締車輛非其所有
    之車輛云云。然證人謝明吉經檢視異議人自拍之照片後，證
    稱：據我的判斷，異議人提供照片中的車子跟測速儀器拍到
    車輛，核對電腦裡面的車籍資料是沒有錯，車型是同一臺車
    ，外觀上也是一樣，只是它的顏色有變更過，感覺上這個漆
    好像是剛塗過的，是新噴的，很像是順著他的號碼還有車行
    名稱下去塗的，位置都一樣，差別只是沒有把車牌掛上去而
    已，車頭後面的支架有可能是新裝或是後拆的，測速拍照車
    輛所示黑色支架看起來裝在車斗裡面是沒有錯，這是可以拆
    也可以裝的等語。證人謝明吉並提出卷附之放大車斗支架之
    採證照片以實其說。經本院檢視比對證人謝明吉提出之照片
    、現場測速照片及異議人提出之照片後，認測速採證照片上
    車輛懸掛之車牌號碼及車斗欄板上噴上白漆之號碼確為「9R
    -6373 」號無誤，且車身、車型、外觀與異議人提出照片所
    示車輛均相符合。雖然採證照片所示車輛車身顏色較異議人
    提出照片中車輛顏色稍深，異議人提出照片中，車輛車斗上
    之黑色支架亦不復見，惟由異議人提出之照片可以明顯發現
    ，異議人車輛車斗欄板上之車號，乃遭人以油漆「逐號」重
    新上漆，車斗左側之「永堡工程行」五字，遭人以油漆「逐
    字」重新上漆，雖均在原字跡呈現淺色模樣，而使原車號、
    車行字體較為模糊，但仍可以清楚看出重新上漆後之淺色圖
    樣與原車號、車行字體之形狀、原在位置幾乎完全相符。堪
    信異議人所提出照片車輛所示車號、車行字體乃遭事後上漆
    塗銷而來，一望即知。至異議人提出車輛照片顏色較淺，亦
    可能係因事後重新上漆，致看起來顏色較為新穎、乾淨而已
    。異議人所稱之黑色支架，依證人謝明吉證詞及照片顯示，
    乃另行加裝於車斗內，衡情亦與一般自小貨車標準配備有異
    ，是異議人事後拆卸該黑色支架當非難事。證人謝明吉上述
    證詞，均屬可信，異議人事後將車輛上漆、拆除黑色支架，
    辯稱違規車輛非其所有云云，顯意欲規避罰責，卻欲蓋彌彰
    ，毫無可取。
(四)、異議人抗辯本案自小貨車購入後1 個月（行駛5,000 公里）
    即停用，車體顏色自購入即一個顏色，其未上漆，車牌已拆
    下，有無繳銷其不清楚，惟不知去向云云。然而，車輛若購
    入就僅有一個顏色，怎會在車斗欄板及左側出現車號、車行
    字體另行上漆，而與車體顏色明顯可以辨識之情形，如此，
    車體明顯至少有兩個顏色，何能聲稱車體只有一個顏色，更
    何況，該等字體之顏色可以明顯看出是重新上漆塗銷車號、
    車行之所為，若非購入贓車，一般人怎會任令車體塗銷車號
    、車行字體而於購入後，均未重新上漆處理，而奔馳於道路
    上。對此，異議人不針對本院質疑回答，又改變購入只有一
    個顏色之說法，改稱：因為車輛停用，故將車號塗銷。經本
    院再行確認是否事後塗銷車號、車行字體，異議人再改稱：
    重點是購入時車子顏色就是這樣云云。是由異議人前述閃避
    問題及反覆不定之說法，實難信異議人所言車輛不同一事為
    真。此外，一般人車牌不知去向，唯恐為他人盜用，通常會
    至監理機關辦理相關遺失登記，況異議人知悉其車牌已遭註
    銷，衡情更會如此，然本案自小貨車卻無任何失竊、遺失之
    紀錄，而測速採證照片上，卻明顯得可以看出車牌斜掛在車
    後斗下方，自不能排除異議人乃事後拆除車牌再行拍照，企
    圖製造車牌早已未懸掛車輛之假象。異議人所謂車牌不見云
    云，亦無足信。至異議人聲請鑑定本案自小貨車車身烤漆顏
    色，經核已無必要，應予駁回。
五、綜上所述，異議人確有駕駛本案自小貨車於上開時地，有超
    速及使用註銷牌照行駛之違規事實。原處分機關依道路交通
    管理處罰條例第40條、第12條第1 項第4 款、第2 項，裁處
    罰鍰1,800 元、5,400 元，並扣繳牌照，核無違誤。本件異
    議為無理由，應予駁回。
六、依道路交通管理處罰條例第87條第2 款、道路交通案件處理
    辦法第19條，裁定如主文。
中    華    民    國    99    年    7     月    12    日
                  刑事第五庭  法  官 侯廷昌
以上正本證明與原本無異。
如不服本裁定，應於裁定送達後5 日內向本院提出抗告狀（須附
繕本）。
                              書記官 李達成
中    華    民    國    99    年    7     月    14    日

司法院資訊處製作；財團法人民間司法改革基金會備份。
